【裁判字號】    99,醫,64
【裁判日期】    991126
【裁判案由】    損害賠償
【裁判全文】
臺灣臺北地方法院民事裁定                99年度醫字第64號
原      告  胡少甫
兼法定代理人
            張旭慧
共      同
訴訟代理人  顧定軒律師
被      告  國泰醫療財團法人國泰綜合醫院
法定代理人  黃清水
被      告  黃亮中
共      同
訴訟代理人  張家琦律師
            林鳳秋律師
上  一  人
複 代理 人  齊健翔
上列當事人間請求損害賠償事件，本院裁定如下：
    主  文
本件移送臺灣士林地方法院。
    理  由
一、按訴之全部或一部，法院認為無管轄權者，依原告聲請或依
    職權以裁定移送於其管轄法院，民事訴法第二十八條第一項
    定有明文。
二、本件原告主張：訴外人胡泰成於民國97年11月6 日下午10時
    30分許至被告國泰醫療財團法人國泰綜合醫院汐止分院急診
    ，詎因被告黃亮中之醫療疏失未能適當為胡泰成診治，而致
    發生胡泰成於97年11月9 日上午11時死亡之結果，被告黃亮
    中為被告國泰醫療財團法人國泰綜合醫院之受僱人，被告應
    依民法第一百八十四條、第一百八十八條第一項、第一百九
    十二條、第一百九十四條等規定，對原告即胡泰成之配偶張
    旭慧、胡泰成之子負侵權行為連帶損害賠償責任等情。核係
    本於侵權行為之法律關係有所請求而涉訟，且為民事訴訟法
    第五十三條第一款之共同訴訟類型。查：
  (一)雖被告國泰醫療財團法人國泰綜合醫院事務所位於臺北市大
    安區、被告黃亮中住所位於臺北縣汐止市，但依民事訴訟法
    第二十條但書規定，在該法第五十三條第一款所定被告數人
    之共同訴訟，若有該法第四至十九條特別審判籍下，則被告
    住所、事務所所在地法院此時對之無管轄權，原告僅得向該
    共同訴訟特別審判籍法院起訴。
  (二)次按因侵權行為涉訟者，得由行為地之法院管轄，亦為民事
    訴訟法第十五條第一項所明定者。此所指「因侵權行為涉訟
    者」，包括本於侵權行為所生之損害賠償訴訟。
  1.又所謂行為地，凡為一部實行行為或其一部行為結果發生之
    地皆屬之，即除實行行為地外，結果發生地亦包括在內（參
    最高法院56年台抗字第369 號判例）。惟參諸上開條文之立
    法理由，就不法行為地傾向於指係實行不法行為之地，而非
    發生不法行為結果之地，益徵最高法院上開判例載示「其一
    部行為結果發生之地」之旨，宜採限縮解釋，而認所稱結果
    發生之地，係與構成侵權行為要件事實之全部或一部，有直
    接或最重要之牽連關係者為限，庶符立法原意，並可避免一
    造濫訴致令他造遠赴法院苛受應訴負擔之弊，不宜擴張泛指
    任何間接或常出於偶然而不確定，或僅屬被害人空泛主張管
    轄原因事實而未經釋明之地，均為此所述之結果地。
  2.是以，當事人間本於侵權行為所生之損害賠償訴訟，均茲所
    謂因侵權行為涉訟，而管轄權之有無，自應依當事人主張之
    原因事實，並按諸前揭法律關於管轄之規定，以定其侵權行
    為地或結果地，並進而認定其管轄法院，且在無其他特別審
    判籍管轄法院之適用清形，法院自得依職權移轉管轄。
  3.如前所述，原告係本於侵權行為之法律關係起訴請求者，有
    民事訴訟法第十五條特別審判籍規定適用。次查，胡泰成係
    於被告國泰醫療財團法人國泰綜合醫院汐止分院就診，除經
    原告於起訴時陳述綦詳外，並有其提出之財團法人國泰綜合
    醫院汐止分院97年12月1 日函、醫療費用收據在卷可稽。據
    此，本件侵權行為地應係位於被告國泰醫療財團法人國泰綜
    合醫院汐止分院，此為臺灣士林地方法院管轄區域。又被告
    住所、事務所所在地不在同一法院，是依民事訴訟法第二十
    條但書之規定，自應由共同管轄法院即臺灣士林地方法院管
    轄。
  (三)末按，所謂本案之言詞辯論，係指被告於言詞辯論期日或準
    備程序期日，就為訴訟標的之法律關係為實體上之陳述而言
    ；倘被告僅於書狀就為訴訟標的之法律關係為實體上陳述內
    容之記載，未於言詞辯論期日或準備程序期日以言詞加以引
    用，自難謂被告已為本案之言詞辯論。因本院尚未進行言詞
    辯論或準備程序，自無同法第二十五條規定擬制合意管轄適
    用之情形，附此敘明。
  (四)茲原告向無管轄權之本院起訴，顯係違誤。應依職權將本件
    移送於該管轄法院。
三、依首開法條裁定如主文。
中    華    民    國    99    年    11    月    26    日
                  民事第七庭    法  官  賴錦華
以上正本係照原本作成。
如不服本裁定應於送達後10日內向本院提出抗告狀，並繳納抗告
費新臺幣1,000元。
中    華    民    國    99    年    11    月    26    日
                                書記官  沈世儒

司法院資訊處製作；財團法人民間司法改革基金會備份。
